台灣台中地方法院民事判決　九十一年度訴字第三六五三號
　　原　　　告　合作金庫銀行股份有限公司
　　法定代理人　丙○○
　　訴訟代理人　乙○○
　　被　　　告　甲○○
　　　　　　　　丁○○
　　　　　　　　戊○○
右當事人間請求清償借款事件，本院判決如左：
　　主　　文
原告之訴駁回。
訴訟費用由原告負擔。
　　事　　實
甲、原告方面：
　一、聲明：
　　(一)被告等應連帶給付原告新台幣（下同）貳佰萬元，及自民國九十年四月三十日起至清
　　　償日止，按年息百分之十點五計算之利息，暨其逾期自民國九十年六月一日起至清償
　　　日止，逾期在六個月以內者，並按原利率加付一成，逾期超過六個月以上者，就其超
　　　過部份，並按原利率加付二成之違約金。
　　(二)訴訟費用由被告等連帶負擔。
　二、陳述：
　　(一)緣被告甲○○於民國八十九年五月八日，邀同被告丁○○、戊○○等為連帶保證人，
　　　向原告借款新台幣貳佰萬元（證一），清償日為民國八十九年十一月八日，並約定以
　　　年息百分之十點五計息，若逾期付息或到期未履行債務時，自逾期日起六個月以內者
　　　加放款利率百分之十，逾六個月以上者，就其超過部份加放款利率百分之二十計付違
　　　約金。詎被告自民國九十年四月三十日起，利息即分文未付，依借據所載特約條款之
　　　約定，全部借款之償還均喪失其期限之利益，應立即清償，計尚欠本金新台幣貳佰萬
　　　元，及利息、違約金。
    (二)依授信約定書第十二條之約定，合意以　鈞院為第一審管轄法院（證二）。
　　(三)查台中市第一信用合作社，經財政部指定中央存款保險股份有限公司接管，該公司接
　　　管後並報經財政部九十年九月十四日台財融（三）字第０九０三０００一四九號函核
　　　准，同意概括讓與台中市第一信用合作社之全部營業及資產負債，雙方並於同日簽訂
　　　概括讓與承受契約，是其債權與債務均歸原告。
　三、對被告主張之陳述：
　　(一)、按免責的債務承擔契約有由於承擔人與債權人訂立者，有由於承擔人與債務人訂立
　　　者，惟後者非經債權人承認，對於債權人不生效力，民法第三００條及第三０一條定
　　　有明文。查本件案外人周俊傑並未與台中市第一信用合作社訂立債務承擔契約，縱其
　　　曾與被告等人訂立債務承擔契約，因未經債權人台中市第一信用合作社之承認，該債
　　　務承擔契約對於債權人應不生效力。是故被告於九十一年十一月二十六日提出之答辯
　　　狀主張：「．．．系爭債務於民國九十年七月五日由第三人周俊傑與原債權人台中市
　　　第一信用合作社訂立債務承擔契約承擔被告等之債務有第三人周俊傑書立委託書可證
　　　．．．」云云，乃以委託書當成案外人周俊傑與台中市第一信用合作社訂立之債務承
　　　擔契約，實有誤會。又依民法第三０二條第一項之規定：「前條債務人或承擔人，得
　　　定相當期限，催告債權人於該期限內確答是否承認，如逾期不為確答者，視為拒絕承
　　　認」。本件訴訟即便被告與案外人周俊傑訂立債務承擔契約，並將委託書視為債務承
　　　擔契約之通知催告債權人台中市第一信用合作社，因台中市第一信用合作社並未予承
　　　認，故自對台中市第一信用合作社不發生效力。
　　(二)、查被告甲○○以被告丁○○、戊○○為連帶保證人，於民國八十九年五月八日向台
　　　中市第一信用合作社（已由原告銀行承受）借款貳佰萬元，原告並將該款項轉入被告
　　　甲○○之帳戶中，雙方已成立消費借貸法律關係。嗣後被告等人與案外人周俊傑私下
　　　之借貸等糾紛，實非原告明瞭亦無法介入。縱被告等人與案外人周俊傑約定由周俊傑
　　　清償，充其量亦僅為履行承擔契約，並無拘束債權人之效力。故本件被告否認借款及
　　　連帶保證責任，實無理由。
　四、證據
　　　提出本票一紙、授信約定書三份、財政部函一件、轉帳貸方傳票一紙、放款本金轉帳
　　　借方傳票一紙等影本為證。
乙、被告方面：
　一、聲明：求為判決如主文所示。
　二、陳述：
　　　謹查系爭債務業於民國九十年七月五日由第三人周俊傑與原債權人台中市第一信用合
　　　作社訂立契約承擔被告等之債務，有第三人周俊傑書立委託書（證一）可證，另就不
　　　足額部份由第三人周俊傑簽發到期日９１年６月３０日之本票予台中第一信用合作社
　　　，則被告等之債務於上該承擔契約成立時業已移轉予該第三人周俊傑，此有最高法院
　　　五二台上九二五號判例要旨「債務承擔契約係以第三人與債權人為當事人衹須第三人
　　　與債權人互相表示意思一致，其契約即為成立不必得債務人之同意，故債務人縱對本
　　　件債務承擔不同意亦不影響該契約之成立。」之釋示，又查「債務承擔契約，屬於準
　　　物權契約，其原因關係是否有效存在，與已成立之承擔契約無涉，即使原因關係無效
　　　或撤銷而不存在，承擔契約亦不因而隨同歸於無效」（最高法院六十九年台上字第八
　　　八九號）判例意旨釋示可知，原告執已由第三人周俊傑承擔之債務向被告等請求清償
      ，自屬無據又違法，爰求為判決駁回原告之訴。
　三、證據：
　　　提出委託書影本一份為證，並聲請訊問證人周俊傑、江泰松。
　　理　　由
一、被告甲○○、丁○○經合法通知，均未於言詞辯論期日到場，核無民事訴訟法第三百八
　　十六條各款所列情形，准依原告聲請由其一造辯論而為判決。
二、原告主張被告甲○○於八十九年五月八日邀同其餘被告為連帶保證人向台中市第一信用
　　合作社借款二百萬元，清償日為八十九年十一月八日，並約定按年息百分之十點五計息
　　，若逾期付息或到期未履行債務時，自逾期日起在六個月以內者，按原放款利率百分之
　　十，逾六個月以上者，按原放款利率百分之二十計付違約金。詎被告自九十年四月三十
　　日起，利息分文未付，依約債務視為全部到期，計尚欠本金二百萬元及利息、違約金等
　　事實，提出本票一紙，授信約定書三份、轉帳貸方傳票一紙、放款本金轉帳借方傳票一
　　紙等影本為證，復為被告所不爭執，堪認原告之主張為真實。惟被告辯稱：「系爭債務
　　業於九十年七月五日由第三人周俊傑承擔，以其在台中市第一信用合作社之股金抵債，
　　不足額部分簽發本票予台中市第一信用合作社，原告不得再向被告請求清償。」證人周
　　俊傑到庭供稱：「伊與被告係朋友關係，被告向一信借款，因財務出狀況，伊願以一信
　　總社之股金五百一十五萬七千四百元，抵償被告之信用貸款六百萬元，不足差額八十四
　　萬二千六百元，簽發到期為九十一年六月三十日之本票一紙支付。上開五百一十五萬七
　　千四百元股票均已背書轉讓與一信。」周俊傑並於九十年七月五日立下委託書交給台中
　　市第一信用合作社。彼時任台中市第一信用合作社三民分社經理江泰松到庭證稱：「一
　　信有收到周俊傑交付之背書轉讓給一信股票，但須至九十年十二月至九十一年三月間社
　　員代表大會通過才能抵債。」
三、按債務承擔契約，謂以債務之承擔為標的之契約，於契約成立時，新債務人（承擔人）
　　即負擔原有之債務，債務因而現實移轉，此為準物權契約。而債務承擔有免責的債務承
　　擔及併存的債務承擔之別，前者於契約生效後原債務人脫離債務關係，後者為第三人加
　　入債務關係與原債務人併負同一之債務，而原債務人並未脫離債務關係。一般均為免責
　　的債務承擔，併存之債務承擔須第三人與債權人有訂立契約，約定與債務人就同一債務
　　，各負全部給付責任。第三人與債務人訂立之債務承擔契約，如未經債權人承認，對債
　　權人不生效力。按債權人對於第三人與債務人訂立契約承擔其債務之承認，依民法第一
　　百十六條第一項規定，應以意思表示為之。此意思表示明示或默示承認均無不可。本件
　　第三人周俊傑與被告達成協議，由周俊傑承擔被告向台中市第一信用合作社借款六百萬
　　元債務，此為第三人與債務人訂立之債務承擔契約。而周俊傑之委託書予台中市第一信
　　用合作社，係徵求債權人台中市第一信用合作社之同意，斯時，台中市第一信用合作社
　　三民分社經理江泰松收受承擔人周俊傑背書轉讓面額五百一十五萬七千四百元股票及面
　　額八十四萬二千六百元之本票，即默示承認周俊傑承擔被告對原告所負之債務。至於須
　　社員代表大會通過始能以股金抵債係其內部作業手續，並不影響周俊傑之債務承擔。本
　　件並無證據證明為併存之債務承擔，原債務人（被告）自脫離債務關係。原告合作金庫
　　銀行股份有限公司自九十年九月十四日起概括承受台中市第一信用合作社全部營業及資
　　產、負債並繼續營業，此有財政部函可按，江泰松證實股金即現金足以抵債，原告銀行
　　不能光收股票，推卸沒社員代表大會通過而賴帳，其既概括承受台中市第一信用合作社
　　資產，第三人周俊傑之承擔被告債務，對原告自發生效力。本件債務承擔既經原債權人
　　台中市第一信用合作社承認，原債務即移轉於承擔人，原債務人（被告）已脫離債務關
　　係，債權人（原告）自無依照原約，更向原債務人（被告）請求清償之餘地。是原告提
　　起本訴，請求被告給付系爭借款、利息及違約金，於法不合，不應准許。
四、據上論結，原告之訴為無理由，依民事訴訟法第三百八十五條第一項前段、第七十八條
　　判決如主文。
中　　　　華　　　　民　　　　國　 九十一　 年　　 十二　　　月　　二十四　　 日
　　　　　　　　　　　　　　　　　　　　臺灣臺中地方法院民事第四庭
~B法　　　官　周靜秀
右為正本係照原本作成
如不服本判決，應於判決送達後二十日內，向本院提出上訴狀。
中　　　　華　　　　民　　　　國　 九十一　 年　　 十二　　　月　　二十五　　 日
~B法院書記官
